臺灣板橋地方法院民事判決　　　　　 100年度重家訴字第28號
原　　　告　葉力鳳
　　　　　　葉青純
前二人共同
訴訟代理人　蔡文燦律師
被　　　告　葉人豪
訴訟代理人　林桂枝
上列當事人間請求分割遺產事件，於民國100年12月5日言詞辯論
終結，本院判決如下：
    主  文
被繼承人葉金杞遺留如附表一所示土地，按其三位繼承人即原告
葉力鳳、葉青純及被告葉人豪，每人各三分之一之應繼分比例予
以分割，登記為分別共有。
訴訟費用由被告負擔三分之一，餘由原告負擔。
    事實及理由
一、原告主張訴之聲明如主文第一項所示。並主張：如附表一所
    示之土地原為被繼承人葉金杞所有，被繼承人葉金杞前於民
    國95年1 月19日死亡，其配偶葉王珠於葉金杞死亡前即已死
    亡，故被繼承人葉金杞之財產應由原告二人及被告三人共同
    繼承，應繼分各為三分之一。爰請求將如附表一所示之土地
    按應繼分之比例加以分割，登記為分別共有。
二、被告則認諾原告之請求。並抗辯：本件繼承之初，本來就有
    找原告二人一起去辦繼承登記，可登記為分別共有，但原告
    二人置之不理，說她們自己要去辦理，後來代書通知說要趕
    快去辦遺產登記，不然會有罰款，而至地政機關查詢的結果
    ，被告單方面無法辦理分別共有的登記，只好先將土地登記
    為公同共有。原告二人事後也不來找被告處理，就逕行起訴
    等語。
三、經查：原告主張如附表一所示之土地，原為被繼承人葉金杞
    所有，葉金杞於95年1 月19日死亡後，由兩造共同繼承，應
    繼份各為三分之一等情，為被告所不爭執，並有繼承系統表
    、葉金杞之除戶戶籍謄本、兩造戶籍謄本、土地登記第二類
    謄本等附卷可證，經核無誤，自堪信為真正。
四、按繼承人有數人時，在分割遺產前，各繼承人對於遺產全部
    為公同共有；繼承人得隨時請求分割遺產，但法律另有規定
    或契約另有訂定者，不在此限，民法第1151條、第1164條分
    別定有明文。又繼承人欲終止其間之公同共有關係，惟有以
    分割遺產之方式為之。將遺產之公同共有關係終止改為分別
    共有關係，性質上屬分割遺產方法之一，亦有最高法院82年
    台上字第748 號判決可供參照。查兩造間就前開遺產並無不
    能分割之約定，則依前開法條規定，原告訴請將遺產分割，
    於法當屬有據；而將遺產之公同共有關係終止，改為分別共
    有關係，亦屬分割遺產方法之一，已如前述，是原告請求將
    如附表一所示之土地分按應繼分比例分割為分別共有，為有
    理由，應予准許。
五、末查，本件係類似共有物分割之事件，兩造原得易其地位互
    為原被告，且被告對原告之請求初無重大爭執，是本院認被
    告固屬敗訴之一方，惟如由被告負擔全部之訴訟費用，顯失
    公平，爰酌定訴訟費用之分擔如主文第二項所示。
六、據上論結，依民事訴訟法第80條之1 、第85條第1 項，判決
    如主文。
中    華    民    國   100    年    12    月    30    日
                    家事法庭法  官   許映鈞
以上正本證明與原本無異。
如對本判決不服，應於判決送達後20日內向本院提出上訴狀。
中    華    民    國   100    年    12    月    30    日
                            書記官   劉春美
附表一：
一、新北市○○區○○段0000-0000地號，應有部分1/6。
二、新北市貢寮區○○○段遠望坑小段0000-0000 地號，應有部
    分523/40000。
三、新北市貢寮區○○○段遠望坑小段0000-0000 地號，應有部
    分523/40000 。